臺灣高等法院臺中分院刑事裁定
110年度抗字第1162號
抗  告  人  
即 受刑 人  吳家富




上列抗告人因聲請定其應執行之刑案件，不服臺灣臺中地方法院
中華民國110年9月3日第一審裁定（110年度聲字第3257號），提
起抗告，本院裁定如下：
    主  文
抗告駁回。
    理  由
一、抗告人即受刑人（下稱抗告人）吳家富抗告意旨略以（以下
    併詳參本院卷附抗告人提出之民國110年9月15日「刑事抗告
    狀」及110年9月22日「刑事補呈抗告理由狀」）：
(一)抗告人所犯數罪之犯罪類型相同、行為態樣、手段、動機均
    相似，因責任非難重複之程度較高，懇請法院酌定較低之應
    執行刑。查，抗告人坦承所有偽造有價證券之犯行，在歷次
    偵審中均為自己犯錯浪費司法資源感到萬分後悔，在監服刑
    期間亦深刻反省己過，犯後態度良好。又抗告人行使偽造有
    價證券犯行，破壞社會公共信用及交易安全，行為固不足採
    ，然抗告人前揭犯行之犯罪類型相同，被害人僅告訴人彭庭
    芸，被害人數量單一，犯罪時間集中在102年1月至3月間，
    期間不長，破壞社會公共信用及交易安全非鉅，犯案情節尚
    屬和平，侵害者為財產法益，非具有不可替代性、不可回復
    性之個人法益。而告訴人彭庭芸係以放貸為業，素行非善，
    為讓抗告人受多次刑事訴追之苦，竟將抗告人前揭犯行分為
    多次提告，導致抗告人分別受臺灣臺中地方法院108年度訴
    字第1708號刑事判決（臺灣高等法院臺中分院109年度上訴
    字第1750號刑事判決、最高法院110年度台上字第3327號刑
    事判決確定）；臺灣臺中地方法院107年度訴字第771號刑事
    判決（臺灣高等法院臺中分院108年度上訴字第1626號刑事
    判決、最高法院109年度台上字第638號刑事判決確定）；臺
    灣臺中地方法院108年度訴字第667號（現由臺灣高等法院臺
    中分院109年度上訴字第1962號、最高法院110年度台上字第
    4678號判決確定）等審理程序，行為殊值非議。
(二)抗告人係聲請將臺灣臺中地方法院109年度易字第1652號案
    件與臺灣臺中地方法院108年度易字第3824號案件合併定應
    執行刑，並未具狀聲請將最高法院109年度台上字第638號案
    件與臺灣高等法院臺中分院109年度上訴字第1750號案件一
    起合併定應執行刑，然原審於110年9月3日之裁定將抗告人
    聲請所定應執行刑案件全部予以合併定應執行刑，卻未將抗
    告人於110年8月24日最高法院110年度台上字第4678號判決
    確定之案件一併定應執行刑，故請求法院撤銷原裁定將上揭
    案件全部再予以合併定應執行刑。
(三)抗告人於臺灣臺中地方檢察署檢察官吳孟潔分別起訴偵查案
    號：①105年度他字第7233號、分案日期：105年10月26日、
    結案日期：106年3月30日。②106年度偵字第15051號、分案
    日期：106年6月5日、結案日期：106年10月23日。③107年度
    偵緝字第221號、分案日期：107年1月29日、結案日期：108
    年6月25日。④107年度偵緝字第222號、分案日期：107年1月
    29日、結案日期：108年2月27日。按上揭案件實屬同一案件
    ，卻因檢察官分別偵查起訴，導致抗告人無法獲得較輕刑度
    之宣告，顯然已失比例原則。
(四)抗告人前經臺灣臺中地方法院108年度訴字第1708號判決宣
    告刑累計為有期徒刑27年7月即331月，定應執行刑為有期徒
    刑5年6月即66月，應執行刑占宣告刑累計比例為0.19；原裁
    定附表所示全部案件之宣告刑總合為有期徒刑32年4月即388
    月，原審裁定之應執行刑為有期徒刑7年10月即94月，應執
    行刑占宣告刑累計比例為0.24。為求個案定應應執行刑之精
    確化及合理化，應審酌併罰數罪之各該宣告刑與其他罪刑合
    併定應執行刑之比例數值關係，以符罪刑相當，比例原則之
    內部界限，是就個案自應審酌原前定應執行刑與宣告刑累計
    比例，應不高於前定應執行刑與宣告刑之累計比例，始不致
    罪刑失衡，是原審裁定之應執行刑與宣告刑之0.24比例，高
    於前定應執行刑與宣告刑之0.19比例，已屬失衡，難謂已反
    映人格特性、整體犯罪非難評價及各罪關連侵害法益等面向
    ，是原審裁定之應執行刑顯不符合罪刑相當原則之內部界限
    。
(五)另抗告人係因二哥吳孟承為重度智能障礙患者，亟須家人照
    護，而母親朱滿足身體狀況不佳，患有肝硬化併食道胃靜脈
    曲張，脾腫大併脾機能亢進、膽結石併膽囊炎等疾病，為籌
    措二哥及母親醫藥費並改善家中經濟，方行使偽造有價證券
    以詐欺告訴人彭庭芸騙取金錢，動機殊值同情。且抗告人於
    歷次偵審中均坦承犯行，並提出清償告訴人部分款項之證明
    ，犯後態度良好，請求法院考量本案是否有刑法第59條酌減
    其刑之適用；量刑部分也請審酌抗告人所犯數罪犯罪類型相
    同、行為態樣、手段動機均相似，責任非難重複之程度較高
    ，酌定較低之應執行刑。
(六)綜上所述，原審裁定漏未審酌前揭各情，顯有違背法令之情
    事，懇請法院鑒核，撤銷原裁定，發回原審法院更為適當之
    裁定，如蒙所請，實感德便等語。
二、按裁判確定前犯數罪者，併合處罰之；數罪併罰，有二裁判
    以上者，依刑法第51條之規定，定其應執行之刑，刑法第50
    條、第53條分別定有明文。次按法律上屬於自由裁量之事項
    ，有其外部性界限及內部性界限，並非概無拘束。依據法律
    之具體規定，法院應在其範圍選擇為適當之裁判者，為外部
    性界限；而法院為裁判時，應考量法律之目的，及法律秩序
    之理念所在者，為內部性界限。法院為裁判時，二者均不得
    有所踰越。在數罪併罰，有二裁判以上，定其應執行之刑時
    ，固屬於法院自由裁量之事項，然仍應受前揭外部性界限及
    內部性界限之拘束（最高法院92年度台非字第227號判決意
    旨參照）。復按數罪併罰之定應執行之刑，係出於刑罰經濟
    與責罰相當之考量，並非予以犯罪行為人或受刑人不當之利
    益，為一種特別的量刑過程，相較於刑法第57條所定科刑時
    應審酌之事項係對一般犯罪行為之裁量，定應執行刑之宣告
    ，乃對犯罪行為人本身及所犯各罪之總檢視，除應考量行為
    人所犯數罪反應出之人格特性，並應權衡審酌行為人之責任
    與整體刑法目的及相關刑事政策，在量刑權之法律拘束性原
    則下，依刑法第51條第5款之規定，採限制加重原則，以宣
    告各刑中之最長期為下限，各刑合併之刑期為上限，但最長
    不得逾30年，資為量刑自由裁量權之外部界限，並應受法秩
    序理念規範之比例原則、平等原則、責罰相當原則、重複評
    價禁止原則等自由裁量權之內部抽象價值要求界限之支配，
    使以輕重得宜，罰當其責，俾符合法律授與裁量權之目的，
    以區別數罪併罰與單純數罪之不同，兼顧刑罰衡平原則。末
    按關於刑之量定，係實體法上賦予法院得為自由裁量之事項
    ，倘其未有逾越法律所規定之範圍，或濫用其權限，即不得
    任意指摘為違法。在同一犯罪事實與情節，如別無其他加重
    或減輕之原因，下級審量定之刑，亦無過重或失輕之不當情
    形，則上級審法院對下級審法院之職權行使，原則上應予尊
    重（最高法院75年台上字第7033號判決、85年度台上字第24
    46號判決意旨參照）。又依刑法第53條及第54條應依刑法第
    51條第5款至第7款之規定，定其應執行之刑者，由該案犯罪
    事實最後判決之法院之檢察官，聲請該法院裁定之，刑事訴
    訟法第477條第1項定有明文。即檢察官始有聲請權，受刑人
    僅得請求檢察官聲請之。又此種裁定具實體之效力，本不告
    不理之原則，法院之裁定應以檢察官聲請範圍為限，否則不
    無未受請求事項予以裁定之違法（最高法院108年度台抗字
    第1239號裁定意旨參照）。故檢察官聲請定受刑人之執行刑
    者，法院僅能於檢察官聲請之範圍內依法裁定。倘受刑人尚
    有其他應合併定執行刑之罪刑者，仍應由該管檢察官依上開
    規定另聲請法院裁定之。
三、經查：
(一)本件抗告人所犯如附表所示各罪，經本院及臺灣臺中地方法
    院分別判處如附表所示之刑，均經分別確定在案，有附表所
    示各該判決書及臺灣高等法院被告前案紀錄表在卷可稽。嗣
    經檢察官聲請依刑法第51條第5款規定定其應執行之刑，原
    審法院審核卷證結果，認其聲請為正當，依刑事訴訟法第47
    7條第1項，刑法第53條、第51條第5款，就其有期徒刑部分
    定應執行有期徒刑7年10月。查，本件抗告人所犯如附表所
    示各罪，其徒刑部分宣告刑之總和為有期徒刑32年4月，而
    原審裁定就上開案件定應執行刑為有期徒刑7年10月，已低
    於各罪宣告刑之刑期總和（32年4月），亦係在各刑中之最
    長期（3年6月）以上，各刑合併之刑期以下，足認原審此項
    裁量職權之行使，並無違反法律之目的及法律秩序之理念所
    在，符合外部性、內部性界限，屬法院裁量職權之適法行使
    ，揆諸上揭說明，原裁定並無不當。且審酌抗告人前案所犯
    之詐欺、偽造有價證券等罪次數非寡，顯已非偶發性犯罪，
    反映出抗告人法治觀念薄弱，自我約束能力不足之人格特性
    與犯罪傾向，自應受較高之刑罰評價，以匡正其迭次違反刑
    罰規範之行為，而原審法院就自由裁量權之行使，亦符合比
    例原則、公平正義原則、法律秩序理念及法律規範目的，尚
    無瑕疵可指，自應尊重原審法院裁量權限之行使。是本件原
    審所裁定之應執行之刑，本院經核並無違誤。
(二)抗告意旨雖以前詞置辯，請求法院從輕量刑云云。惟本院審
    酌，原裁定附表編號3至8所示之罪，其各罪宣告刑合併為有
    期徒刑27年7月，曾定其應執行刑為有期徒刑5年6月，獲有
    減少有期徒刑22年1月之利益，而抗告人經過一次定應執行
    刑後，原審就本件定應執行刑為有期徒刑7年10月，於扣除
    抗告人上開業經定應執行刑所獲致減少之有期徒刑合計22年
    1月之利益外，抗告人尚獲有減少有期徒刑2年5月之利益；
    亦即原審法院本件所定之應執行刑使抗告人總計獲有減少有
    期徒刑24年6月之利益。核原審就本件已適用限制加重原則
    之量刑原理，給予適度之刑罰折扣，所定刑期並未失衡，亦
    未因分別審判損及抗告人權益，而原審裁定應執行刑為有期
    徒刑7年10月，應認已基於刑罰目的性之考量及刑事政策之
    取向等因素，給予抗告人適度之刑罰折扣，符合法律授與裁
    量權之目的，所定應執行刑並無過苛過重之情事，難謂有何
    違反法秩序理念規範之比例原則等內部界限之情事，尚難以
    原審裁定所定應執行刑減輕幅度未若抗告人預期，即認原審
    裁定有何違誤或不當。
(三)再查，抗告人就附表編號1、4至8所犯均係偽造有價證券罪
    ，時間均在102年1月至6月間密集為之，僅係因被分開起訴
    ，才被分別定以非輕之應執行刑，現刑法於廢除連續犯後，
    固已無成立裁判上一罪或實質上一罪之空間，然衡諸本例，
    若從犯罪類型予以考量，在法定範圍內以較寬容之角度定其
    應執行刑，較諸單純從各罪刑度為數字加總後略減之機械式
    算法，應更能接近刑罰規範之目的。揆諸上開說明，原審裁
    定已考量抗告人上開所犯數罪，其犯罪之態樣、手段及侵害
    法益同一與否，對侵害法益之加重效應，及時間、空間之密
    接程度，並注意刑罰邊際效應隨刑期而遞減，抗告人所生痛
    苦程度隨刑期而遞增之情形，抗告人之人格及各罪間之關係
    ，如以實質累加方式執行，刑責恐將偏重過苛，不符現代刑
    事政策及刑罰之社會功能，並體察法律恤刑之目的，考量抗
    告人復歸社會之可能性，為整體非難評價等情後，方裁定抗
    告人應執行有期徒刑7年10月。衡諸本案量刑之外部界限係
    達32年4月之多，原審裁定應執行刑為7年10月實已寬減，既
    未逾越法律規定之範圍，亦與刑事訴訟法第370條不利益變
    更禁止原則之規定或法規範目的無違，而無濫權情形，顯已
    就定應執行刑案件所應審酌事項妥適裁量最終具體應實現之
    刑罰，核屬法院裁量職權之適法行使，於法並無不合。抗告
    意旨謂抗告人所犯如原裁定附表編號3至8所示各罪前定應執
    行刑之比例數值為0.19，原裁定就附表編號1至9所示各罪定
    執行刑之比例數值卻為0.24，顯未對抗告人本身及所犯各罪
    為總檢視，剝奪抗告人前次定應執行刑給予適度刑罰折扣之
    既得利益，有違反刑事訴訟法第370條規定之違法云云，顯
    係漫事爭執原審適法裁量之職權行使；至抗告意旨援引之最
    高法院108年度台聲字第226號裁定理由係就駁回聲請提案大
    法庭所為之說明，抗告意旨執為指摘原審裁定違誤，容有誤
    會，亦屬無據。
(四)又按法院受理刑事訴訟案件，採控訴原則，不告不理；受理
    聲請案件，亦以聲請人所請求之事項，作為審查、裁定之範
    圍。以數罪併罰聲請合併定其應執行刑案件而言，法院僅能
    對於聲請人所請求之數罪加以審查，縱然可能尚有其他依法
    應予合併定其應執行刑之餘罪，仍不得逕行發動職權進行調
    查，一併將之納入裁定；即檢察官未聲請定應執行刑之案件
    ，法院基於不告不理原則，自不得任意擴張其範圍，否則即
    有未受請求之事項予以判決之違法（最高法院103年度台抗
    字第516號、104年度台抗字第138號裁定意旨參照）。查，
    本件原審法院係依檢察官之聲請就如附表所示各罪定應執行
    刑裁定，業如前述，而抗告意旨所指另犯之他罪（即最高法
    院110年度台上字第4678號刑事判決之偽造有價證券罪案件
    ），既未經檢察官聲請與附表所示之各罪合併定其應執行之
    刑，則依前開說明，原審法院即不得逕行發動職權進行調查
    ，一併將之納入審查、裁判，亦即此屬於檢察官職權範疇，
    核與本件定執行刑之裁定無涉，尚非得據以為本件抗告之事
    由。從而，抗告意旨請求法院逕就其前揭所載之案件合併定
    執行刑云云，於法未合，尚難憑採。
(五)另抗告意旨以其坦承犯行、犯後態度良好，請求依刑法第59
    條從輕酌定其刑云云，惟按抗告人犯罪之動機及犯後態度，
    係就所犯各罪於科刑時量刑及審酌犯罪之情狀是否顯可憫恕
    所設，於所犯各罪判決確定後定應執行刑程序，並無適用之
    餘地（最高法院107年度台抗字第1259號、第1237號、第118
    6號裁定意旨參照），亦即犯罪動機及犯罪後態度，乃屬抗
    告人所犯各該案件，於審判中應予調查判斷及量刑時應予審
    酌之事項，且經附表各編號所示判決予以斟酌，非判決確定
    後定應執行刑法院所得調查審酌之事項，本件定應執行刑自
    無從再為重複評價。是抗告人此部分抗告意旨以其坦承犯行
    、本案犯罪動機及犯後態度等非屬定執行刑所得審酌之事項
    ，持其個人主觀意見，任意指摘原裁定不當，自無可採。
　　至抗告人提及個人家庭、經濟等情狀，固值同情，然均非定
    應執行刑法院所得審酌之事項，亦無可採。
四、綜上所述，本件原裁定之應執行刑，未逾法定刑之範圍，亦
    無違背正義，裁量權之行使並無濫用權利，符合法律之目的
    及法律秩序之理念。從而，抗告人執上開抗告意旨指摘原裁
    定不當，請求改定較輕之刑，為無理由，應予駁回。至原審
    雖未及參酌最高法院110年度台抗大字第489號裁定意旨再予
    抗告人陳述意見之機會，然本件抗告人已於110年9月15日「
    刑事抗告狀」及110年9月22日「刑事補呈抗告理由狀」中詳
    細闡明各罪之刑期之總和、定應執行刑比例、各罪性質相類
    、所犯非屬重罪、惡性非重，及請求審酌其家庭狀況從寬定
    刑等語，堪認其業已就此聲請事項具體明白陳述意見，復經
    本院就抗告人此等主張詳予說明論述，其程序保障權益已獲
    滿足，為免浪費有限之司法資源，本院認無再行通知抗告人
    到院或函詢抗告人陳述意見之必要，附此說明。
五、據上論斷，應依刑事訴訟法第412條，裁定如主文。
中　　華　　民　　國　　110 　年　　10　　月　　5 　　日
             刑事第九庭   審判長法　官　紀  文  勝
                                法　官　賴  妙  雲
                                法　官　姚　勳　昌
以上正本證明與原本無異。
如不服本裁定，應於收受送達後5日內向本院提出再抗告書狀(須
附繕本)。因疫情而遲誤不變期間，得向法院聲請回復原狀。
                                書記官  林  書  慶
中　　華　　民　　國　　110 　年　　10　　月　　5 　　日
【附表】：受刑人吳家富定應執行刑案件一覽表
編號  1 2 3 罪名  偽造有價證券 詐欺 詐欺 宣告刑  有期徒刑3年4月 有期徒刑9月 有期徒刑1年 犯罪日期  102年2月4日 107年5月29日至107年8月7日 102年3月間 偵查（自訴）機關年度案號  彰化地檢106年度偵緝字第224號 臺中地檢108年度偵緝字第1185號 臺中地檢107年度偵緝字第221號 最後事實審 法院 中高分院 臺中地院   中高分院     案號 108年度上訴字第1626號 108年度易字第3824號 109年度上訴字第1750號  判決日期 108年11月20日 109年7月15日 109年10月14日 確定判決 法院 最高法院 臺中地院 中高分院  案號 109年度台上字第638號 108年度易字第3824號 109年度上訴字第1750號  判決確定 日期 109年2月6日 109年11月18日 109年10月14日 是否為得易科罰金之案件  否 否 否 備註  臺中地檢109年度執字第3166號 臺中地檢110年度執字第2165號 臺中地檢110年度執更字第2999號（編號3至8定應執行有期徒刑5年6月） 
【附表】：受刑人吳家富定應執行刑案件一覽表
編號  4         5         6 罪名  偽造有價證券 偽造有價證券 偽造有價證券 宣告刑  有期徒刑3年3月 （共3罪） 有期徒刑3年5月 （共2罪） 有期徒刑3年6月 犯罪日期    102年1月28日   102年2月15日    102年3月19日    102年2月1日 　103年3月8日   102年3月5日  偵查（自訴）機關年度案號  臺中地檢107年度偵緝字第221號   最後事實審 法院 中高分院    案號 109年度上訴字第1750號     判決日期  109年10月14日   確定判決 法院 最高法院    案號 110年度台上字第3327號    判決確定 日期 110年6月3日   是否為得易科罰金之案件         否        否        否 備註  臺中地檢110年度執更字第2999號（編號3至8定應執行有期徒刑5年6月）   
【附表】：受刑人吳家富定應執行刑案件一覽表
編號  7         8         9 罪名  偽造有價證券 偽造有價證券 詐欺 宣告刑  有期徒刑3年4月 有期徒刑3年2月 有期徒刑8月 犯罪日期  102年3月30日 102年6月11日 108年8、9月間 偵查（自訴）機關年度案號  臺中地檢107年度偵緝字第221號  臺中地檢108年度偵字第33926號 最後事實審 法院 中高分院  臺中地院  案號 109年度上訴字第1750號  109年度易字第1652號  判決日期 109年10月14日  109年11月24日  確定判決 法院 最高法院  臺中地院  案號 110年度台上字第3327號  109年度易字第1652號  判決確定 日期 110年6月3日    110年1月18日 是否為得易科罰金之案件         否        否        否 備註  臺中地檢110年度執更字第2999號（編號3至8定應執行有期徒刑5年6月）  臺中地檢110年度執字第4696號